臺灣板橋地方法院刑事判決　　　　　　 96年度訴緝字第150號
公　訴　人　臺灣板橋地方法院檢察署檢察官
被　　　告　甲○○
　　　　　　　　　　（另案在臺灣臺北監獄臺北分監執行中）
上列被告因違反毒品危害防制條例案件，經檢察官提起公訴（95
年度毒偵字第8212號），因被告於本院準備程序中就被訴事實為
有罪之陳述，本院告知被告簡式審判程序之旨，並聽取當事人之
意見後，由本院合議庭裁定改依簡式審判程序進行，判決如下：
    主  文
甲○○施用第一級毒品，處有期徒刑捌月，減為有期徒刑肆月，
如易科罰金，以新臺幣壹仟元折算壹日，扣案之注射針筒肆支，
均沒收。
    事  實
一、甲○○前因施用毒品案件，經本院以八十九年度毒聲字第七
    二九八號裁定送觀察、勒戒後，因認有繼續施用毒品傾向，
    經本院以九十三年度毒聲字第九一五號裁定令入戒治處所施
    以強制戒治，於九十四年二月二日認無繼續戒治之必要釋放
    出所，並經臺灣板橋地方法院檢察署檢察官於九十四年四月
    六日以九十四年度戒毒偵字第一四七號為不起訴處分確定。
    復於九十五年八月二十八日、三十日因施用毒品案件經本院
    於九十五年十一月三十日以九十五年度訴字第三一二八號刑
    事判決判處有期徒刑九月，於九十六年一月八日判決確定（
    不致使本件構成累犯）。詎其仍不知悔改，於前受強制戒治
    執行完畢後五年內，復基於施用第一級毒品海洛因及第二級
    毒品甲基安非他命之犯意，於九十五年十月十九日上午九時
    許在臺北縣三重市○○路四二號二十三樓之二租屋處，以將
    海洛因及甲基安非他命用水稀釋後混合置於注射針筒內點燃
    後吸食之方式，同時施用第一級毒品海洛因及第二級毒品甲
    基安非他命一次。嗣於九十五年十月十九日上午九時四十分
    許經警在上址執行搜索，扣得甲○○所有用以施打前揭毒品
    之注射針筒四支，復經警採集其尿液送驗而查悉上情。
二、案經臺北市政府警察局中山分局報告臺灣板橋地方法院檢察
    署檢察官偵查起訴。因甲○○於本院準備程序中為有罪之陳
    述，經本院合議庭裁定以簡式審判程序審理。
    理  由
一、訊據被告甲○○對於前揭犯罪事實均坦承不諱，經查：
（一）被告經警採尿送台灣尖端先進生技醫藥股份有限公司以酵
      素免疫分析法篩檢、氣相層析質譜儀分析法確認，檢驗結
      果認該尿液呈嗎啡及甲基安非他命陽性反應，此有該公司
      九十五年十月二十七日濫用藥物檢驗報告、臺北市政府警
      察局偵辦毒品案件尿液檢體委驗單各一份附卷可稽（見臺
      灣板橋地方法院檢察署九十五年度毒偵字第八二一二號偵
      查卷第五頁、第三頁）。
（二）海洛因施用入人體後水解還原成嗎啡，再循嗎啡之代謝方
      式排出體外，業據行政院衛生署藥物食品檢驗局以七三藥
      檢壹字第○三○二二一號函說明綦詳，且尿液中能否驗出
      嗎啡陽性反應，與其投與量、投與途徑、採尿時間、個人
      體質及檢測方法之靈敏度有關，國外曾有文獻報導注射六
      毫克之海洛因鹽酸鹽，其代謝物嗎啡之平均可檢出時限約
      為二十六小時，亦經行政院衛生署藥物食品檢驗局於八十
      一年九月八日以（八一）藥檢壹字第八一一四八八五號函
      釋明在案。
（三）甲基安非他命經口服投與後，約百分之七十於二十四小時
      內自尿中排出，約百分之九十於九十六小時內自尿中排出
      ，由於目前國內尿液中甲基安非他命之檢驗僅為鑑定其是
      否呈陽性反應，尚未定其含量，且甲基安非他命成分之檢
      出與其投與方式、投與量、個人體質、採尿時間與檢測儀
      器之精密度等諸多因素有關，因此僅憑尿液中呈甲基安非
      他命陽性反應，並無法確實推算吸食時間距採集時間之長
      短，惟依上述資料推斷，最長可能不會超過四日即九十六
      小時，此經行政院衛生署藥物食品檢驗局於八十一年二月
      八日以（八一）藥檢壹字第○○一一五六號函釋明在案。
      前揭尿液檢驗報告載明係以GC/MS（即氣相層析質譜儀分
      析法）方法作為確認檢驗之方式，而該方法之原理係檢品
      經氣化後，通過層析管分離純化，再將純化後之成分循序
      送入質譜儀做個別鑑定。因質譜儀所測定之圖譜，在化學
      上被公認具有指紋特性，故可據以完全判定該檢品係為何
      種化合物。是以氣相層析質譜儀（GC/MS）作藥物及其代
      謝產物之定性及定量分析，幾乎不會有偽陽性反應產生，
      此經台北榮民總醫院於八十三年四月七日以八三北總內字
      第三○五九號函釋明在案。
（四）另人體施用甲基安非他命後，其主要代謝物中，未改變型
      態之甲基安非他命占施用劑量達百分之四十三，安非他命
      則約為百分之五；人體若係施用安非他命後，主要代謝物
      中則有未改變型態之安非他命，但無甲基安非他命，此經
      法務部調查局以九十三年五月四日調科壹字第○九三六二
      四一三九八○號函釋明在案。足見人體若施用安非他命，
      其尿液代謝物不可能出現甲基安非他命，惟人體若施用甲
      基安非他命，其尿液代謝物除主要有甲基安非他命外，亦
      可能有少量之安非他命。是本件被告之尿液除呈現較少量
      之安非他命陽性反應外，主要係呈現甲基安非他命之陽性
      反應，依上開函示，被告自不可能係施用安非他命，而應
      係施用甲基安非他命。公訴意旨認被告係施用安非他命，
      容有誤解。
（五）甲基安非他命或海洛因大多分開使用，惟於下列情況會有
      混用：１、有些海洛因使用者喜好加入甲基安非他命以增
      加其舒暢感覺；２、原先使用甲基安非他命者開始嘗試使
      用海洛因時；３、有些海洛因成癮者偶而會施用安非他命
      來消除海洛因戒斷時出現之不舒服症狀；４、有些海洛因
      販毒者加入甲基安非他命以增加其重量。這兩種藥物同時
      施用不會引起排斥，甚至在欣快感方面有被加強的可能。
      此有行政院國軍退除役官兵輔導委員會臺北榮民總醫院於
      九十三年五月十一日以北總內字第○九三○○二三三七二
      號函影本在卷可佐。是被告所稱：將甲基安非他命和海洛
      因同時以水稀釋後置於注射針筒內點燃後併行施用等語，
      尚非無據。準上，被告之尿液經以氣相層析質譜儀分析法
      檢驗，既係呈嗎啡及甲基安非他命陽性反應，顯見被告應
      有在前揭犯罪時間同時施用第一級毒品海洛因及第二級毒
      品甲基安非他命之行為甚明。
（六）被告前因施用毒品案件，經本院以八十九年度毒聲字第七
      二九八號裁定送觀察、勒戒後，因認有繼續施用毒品傾向
      ，經本院以九十三年度毒聲字第九一五號裁定令入戒治處
      所施以強制戒治，於九十四年二月二日認無繼續戒治之必
      要釋放出所，並經臺灣板橋地方法院檢察署檢察官於九十
      四年四月六日以九十四年度戒毒偵字第一四七號為不起訴
      處分確定，有前揭不起訴處分書電腦列印本、臺灣高等法
      院被告前案紀錄表一份附卷可憑，復於前揭強制戒治執行
      完畢後五年內，再犯本件施用第一級毒品海洛因及第二級
      毒品甲基安非他命之事實，堪以認定。
（七）綜上卷附之各項文書、扣案證物等補強證據已足資擔保被
      告於本院調查、審理中所為之上開任意性自白之真實性，
      依刑事訴訟法第一百五十六條第一項、第二項之規定，自
      得據被告前開任意性自白及各該補強證據相互利用，認本
      件事證明確，被告犯行洵堪認定，應予依法論科。
二、查海洛因、甲基安非他命分屬毒品危害防制條例第二條第二
    項第一款所規定之第一級毒品及同條項第二款所規定之第二
    級毒品，核被告甲○○所為，係犯毒品危害防制條例第十條
    第一項施用第一級毒品罪及同條第二項施用第二級毒品罪。
    其施用前後持有毒品之低度行為，應為施用毒品之高度行為
    所吸收，均不另論罪。又被告同時施用第一級毒品海洛因及
    第二級毒品甲基安非他命，係以一行為同時觸犯上開二罪，
    為想像競合犯，依刑法第五十五條之規定，應從一重之施用
    第一級毒品罪論處。本院審酌被告施用毒品，足以戕害其身
    心，滋生其他犯罪，惡化治安，嚴重損及公益，且被告前曾
    犯施用毒品罪，業經強制戒治執行完畢釋放並獲不起訴處分
    之寬典，仍未戒斷其施用毒品之惡習，竟再為本件施用毒品
    犯行，顯見其不思悔改，及其犯後坦承犯行，而施用毒品行
    為於本質上係屬自我戕害行為，反社會性之程度應屬較低等
    一切情狀，量處如主文所示之刑，以資懲儆。又被告前揭犯
    罪時間在九十六年四月二十四日以前，合於減刑條件，應依
    中華民國九十六年罪犯減刑條例第二條第一項第三款，減其
    刑期二分之一，並諭知如易科罰金之折算標準。
三、扣案注射針筒四支均被告所有，供其施用第一級毒品海洛因
    與第二級毒品甲基安非他命所用或預備之用，業據被告於本
    院審理時供明在卷，爰依刑法第三十八條第一項第二款規定
    ，併予宣告沒收。另扣案海洛因二包、安非他命三包、分裝
    袋三十五個、塊狀海洛因四包、吸食器一組、斜口杓一支、
    電子磅秤一台，被告均堅詞否認為其所有，復無其他積極證
    據證明該等扣案物為被告所有供本件施用第一級、第二級毒
    品用，且該等扣案物屬另案之重要證物，爰均不於本案宣告
    沒收，併此敘明。
四、至於臺灣板橋地方法院檢察署檢察官以九十六年度毒偵字第
    四四六九號移送本院併案意旨略以：被告基於施用海洛因及
    甲基安非他命之犯意，於九十六年六月六日下午四時許在臺
    北縣三重市○○街二十號住處，施用第一級毒品海洛因及第
    二級毒品甲基安非他命各一次，涉犯毒品危害防制條例第十
    條一項、第二項之施用第一、二級毒品犯嫌，並與本案起訴
    部分，有包括一罪之集合犯，屬實質上一罪關係等語。惟對
    依集合犯而論以包括一罪之判斷，不能無限擴張，其一罪範
    圍之認定，必須與原連續犯刪除意旨相合，苟行為人主觀上
    ，非出於一個決意，客觀上各個行為間，又無密切接近關係
    ，依一般社會通念，認不應評價為一罪方合於刑罰公平原則
    時，自不能率皆論以一罪（最高法院九十六年台上字第二○
    八三號判決意旨參照），故施用毒品者之犯行是否合於集合
    犯而應論以包括一罪，不能一概而論，仍應就具體個案情節
    予以判斷。查前揭併案意旨所述之被告施用第一、二級毒品
    犯行距離本案論罪科刑之被告施用第一、二級毒品犯行之時
    間，已相隔近八月，時間並非緊接，此外又查無任何確切證
    據足以證明被告確實因施用毒品具成癮性，而在上開期間內
    基於一次犯罪決意而長期反覆施用毒品，自不容僅憑被告於
    本案犯罪之後，又經查獲有施用毒品犯行，即遽認與本案查
    獲之施用毒品犯行有集合犯之關係可言。綜上所述，移送併
    案審理部分與本案經起訴部分並無集合犯之包括一罪關係可
    言，自非起訴效力所及，本院不得一併審判，應退由原檢察
    官另行偵處，併此指明。
據上論斷，應依刑事訴訟法第二百七十三條之一第一項、第二百
九十九條第一項前段，毒品危害防制條例第十條第一項、第二項
、第二十三條第二項，刑法第十一條前段、第五十五條、第三十
八條第一項第二款，中華民國九十六年罪犯減刑條例第二條第一
項第三款、第七條、第九條，判決如主文。
本案經檢察官沈志成到庭執行職務。
中　　華　　民　　國　　96　　年　　8 　　月　　23　　日
                  刑事第十五庭  審判長法　官  陳鴻清
                                      法  官  朱嘉川
                                      法  官  劉安榕
上列正本證明與原本無異。
如不服本判決，應於判決送達後十日內敘明上訴理由，向本院提
出上訴狀（應附繕本），上訴於臺灣高等法院。
                                      書記官  楊馥如
中　　華　　民　　國　　96　　年　　8 　　月　　23　　日
附錄本案論罪科刑法條全文：
毒品危害防制條例第10條
施用第一級毒品者，處六月以上五年以下有期徒刑。
施用第二級毒品者，處三年以下有期徒刑。
